臺灣高雄地方法院刑事判決　　　　　　　　　　　　八十九年度交易字第九八四號
　　公　訴　人　臺灣高雄地方法院檢察署檢察官
　　被　　　告　丙○○○
　　被　　　告　丁○○
右列被告等因過失致死案件，經檢察官提起公訴（八十九年度偵字第一三六一二號）
，本院判決如左：
    主  文
丙○○○因過失致人於死，處有期徒刑捌月，緩刑貳年。
丁○○無罪。
    事  實
一、丙○○○明知未考領重型機車駕駛執照，不得駕駛機車，竟於民國八十九年六月
    二日上午，駕駛車牌ＸＰＢ─五六二號重型機車搭載其妹林美琴（未配戴安全帽
    ），沿高雄縣大社鄉○○路由南往北方向行駛，於同日上午九時三十分許，行經
    和平路與大社路有號誌管制車輛行進之丁字交岔路口時，本應注意車前人車狀況
    ，並隨時採取必要之安全措施，及汽車行駛至交岔路口，其行進應遵守交通號誌
    之指示，雖路口東南角有樹木，會影響察看橫向來車之視線，惟當時天候晴，日
    間光線自然，柏油路面乾燥無缺陷，並無其他障礙物，且依其之智識、能力亦無
    不能注意之情事，詎疏未注意和平路口之燈光號誌為表示禁止進入路口之紅燈號
    誌，貿然駕駛機車駛入上開交岔路口內，適有丁○○駕駛車牌ＹＦ─八七八五號
    自小客車搭載其父戊○○，沿大社路由東往西行駛而至，遂遭闖越紅燈且疏未注
    意車前人車狀況之丙○○○駕駛之重型機車車頭撞擊其自小客車左後輪處，造成
    丙○○○、林美琴人車雙雙倒地，使林美琴因而受有左眼眶皮下出血、顱內出血
    、左側頭部明顯血腫乙處、右側硬腦膜上出血、腦血腫、右臀部皮下組織出血等
    失傷害，雖經送醫急救，仍延至同年六月三日下午二時許，因顱內出血不治死亡
    。丙○○○於肇事後，即主動向據報前往醫院處理之高雄縣警察局仁武分局大社
    分駐所警員乙○○坦承肇事，俟並接受偵審裁判。
二、案經高雄縣警察局仁武分局移送臺灣高雄地方法院檢察署檢察官偵查起訴。
    理  由
甲、被告丙○○○有罪部分：
一、訊據被告丙○○○，固坦承於右揭時、地駕駛重型機車搭載未戴安全帽之被害人
    林美琴撞擊被告丁○○駕駛之自小客車左後輪處，致使被害人林美琴倒地受有事
    實欄所載傷害而不治死亡之事實，惟矢口否認有何過失犯行，辯稱：當時伊係綠
    燈行駛，被告丁○○闖紅燈從大社路衝出來，伊才會撞到丁○○之自小客車，是
    被告丁○○闖紅燈肇致本件車禍，伊無過失云云。經查：
  (一)本件車禍發生係發生在高雄縣大社鄉○○路與大社路設有行車管制號之丁字交岔
    路口，和平路上方為國道十號高架高速公路、高架橋橋基兩側為單向單行車道共
    計四十一˙六公尺，和平路北向車道有二線快車道、一線慢車道，共寬十一˙八
    公尺，大社路未劃分快慢車道，雙向路寬計六˙六公尺。車禍發生前，被告丙○○○駕駛重型機車沿和平路慢車道往北行駛，被告丁○○駕駛自小客車沿大社路
    往西行駛；車禍發生後，被告丁○○駕駛之自小客車停於肇事地三十公尺外之對
    向機車道上，被告丙○○○駕駛之重型機車車頭朝東、車尾朝西左倒在交岔路口
    中間之處，車前輪距分隔島線八˙三公尺，現場無任何煞車痕，此有道路交通事
    故調查報告表在卷可稽，且車禍發生當時，行車管制號誌正常運作，為被告二人
    供陳在卷，是本件車禍應負肇事責任者，應係未注意並遵守前方號誌而闖紅燈侵
    犯對方路權之他方，核先敘明。
  (二)又本件車禍發生時，坐在被告丁○○駕駛之自小客車內之證人戊○○在本院調查
    中證稱：丁○○在大社路等紅燈後再直行，當時他們是第一輛車，等約一、二十
    秒之紅燈，綠燈時他們並沒有馬上開車，起步時有注意和平路沒有車子，當時車
    速約一、二十公里等語（見本院九十年四月二十五日筆錄），再參以一般人之駕
    駛習慣，於行經設有行車管制號至之大馬路與小馬路交岔路口時，行駛在大馬路
    之駕駛人常因小馬路之路寬較短而有直接闖越或減速查看再闖越紅燈，而行駛在
    小馬路之駕駛人則因需橫越較寬之馬路其危險性較高而少有闖越紅燈等情以觀，
    本件應係被告丙○○○闖越紅燈橫越寬六˙六公尺之大社路無訛，是被告丙○○○辯稱被告丁○○闖紅燈云云，委無足採。
三、按汽車行駛至交岔路口時，其行進應遵守燈光號誌之指示，道路交通安全規則第
    一百零二條第一項第一款定有明文。被告丙○○○雖未考領有任何駕駛執照，為
    前揭規定乃一般人均有之常識，亦為被告丙○○○應注意並能注意之義務。雖路
    口東南角有樹木，會影響察看橫向來車之視線，惟肇事當時之天侯晴、日間光線
    自然，道路鋪有柏油，乾燥無缺陷，亦無任障礙物，有前揭道路交通事故調查報
    告表及肇事現場照片在卷可憑，再依被告之智識、能力等情，亦無不能注意之情
    事，而被告丁○○係在大社路之號誌為綠燈時，自被告丙○○○右側行駛至該交
    岔路口，已如前述，從而被告丙○○○只要稍加注意，應可知悉其行駛之和平路
    號誌為禁止通行之紅燈，詎貿然闖越紅燈行駛，致所駕駛之重型機車車頭撞及被
    告丁○○之自小客車左後輪處，使後座之被害人林美琴倒地受傷，被告丙○○○
    之駕駛行為有過失至為顯然。況本件車禍經本院送財團法人成大發展基金會鑑定
    結果，亦同此認為被告丙○○○無照駕駛機車違規闖紅燈，為肇事原因，有該會
    九十一年六月四日（九一）成大研基建字第一一三二號函所附鑑定意見書附卷可
    稽。又被害人林美琴確因本件車禍受有事實欄所載之傷害而不治死亡之事實，亦
    經臺灣高雄地方法院檢察署檢察官督同法醫師相驗明確，製有相驗屍體證明書、
    驗斷書及勘驗筆錄在卷可憑，是被告丙○○○之過失犯行與被害人林美琴之死亡
    間，顯有相當因果關係。本件事證已臻明確，被告丙○○○過失致人於死犯行，
    洵堪認定。
三、核被告丙○○○所為，係犯刑法第二百七十六條第一項之過失致人於死罪。其無
    駕駛執照駕車，因而致人受傷，依法應負刑事責任，應依道路交通管理處罰條例
    第八十六條第一項規定，加重其刑。被告丙○○○於肇事後，犯罪未被發覺前，
    即主動向據報前往醫院處理之高雄縣警察局仁武分局大社分駐所警員乙○○自首
    ，業經證人乙○○陳明在卷，俟並接受偵審裁判，合乎自首之要件，應依刑法第
    六十二段前段規定，減輕其刑，並依法先加後減。爰審酌被告丙○○○未遵守交
    通號誌指示，貿然闖越紅燈行駛而肇事，犯後雖未坦承犯行，惟被害人林美琴係
    其妹，且被害人之夫甲○○亦表示不願追究被告丙○○○（見本院審理筆錄），
    及被害人未配戴安全帽就本件車禍之損害之擴大亦有過失等一切情狀，爰量處如
    主文所示之刑。又被告丙○○○前未曾受有期徒刑以上刑之宣告，有臺灣高等法
    院被告全國前案紀錄表一份在卷可稽，本次係偶因過失罹犯本罪，經此科刑教訓
    之後，當知所警惕，應無再犯之虞，本院認所宣告之刑以暫不執行為適當，併予
    宣告緩刑二年，以畀自新。
乙、被告丁○○無罪部分：
一、公訴意旨略以：被告丁○○於八十九年六月二日上午九時三十分許，駕駛車牌Ｙ
    Ｆ─八七八五號自小客車，沿大社路由東往西行駛，途經大社路與和平路交岔路
    口時，疏未注意支線道車應讓幹線道車先行，且依當時情形又無不能注意之情事
    ，竟疏未注意及此，貿然駛入上開路口，適有被告丙○○○無照駕駛車牌ＸＰＢ
    ─五六二號重型機車搭載被害人林美琴，沿和平路由南往北通過上開路口，見被
    告丁○○駕駛之自小客車自大社路口衝出，因煞車不及而撞擊上開自小客車左後
    方，使被害人林美琴受有頭部外傷合併顱內出血之傷害，雖經送醫急救，仍因傷
    重不治死亡，因認被告丁○○涉犯刑法第二百七十六條第一項過失致死罪嫌云云
    。
二、按犯罪事實，應依證據認定之，無證據不得推定其犯罪事實，又不能證明被告犯
    罪者，應諭知無罪之判決，刑事訴訟法第一百五十四條、第三百零一條第一項分
    別定有明文。又事實之認定，應憑證據，如未能發現證據，或證據不足以證明，
    自不能以推測或擬制之方法，為裁判基礎。且認定犯罪事實所憑之證據，雖不以
    直接證據為限，間接證據亦包括在內，然而無論直接或間接證據，其為訴訟上之
    證明，須於一般之人均不致有所懷疑，而得確信其為真實之程度者，始得據為有
    罪之認定，倘其證明尚未達此一程度，而有合理之懷疑存在無從使事實審法院得
    有罪之確信時，即應由法院為諭知被告無罪之判決（最高法院四十年台上字第八
    六號判例、最高法院七十六年台上字第四九八六號判例參照）。
三、本件公訴人認被告丁○○涉有前開犯行，係以道路交通事故調查報告表所附現場
    圖足以證明被告丁○○所行駛之大社路支線道，未讓行駛在幹線道和平路之被告
    丙○○○所騎乘之機車先行，且被害人林美琴確因本件車禍受有顱內出血等傷害
    而不治死亡，亦經檢察官督同法醫相驗屬實，製有勘驗筆錄、相驗屍體證明書、
    驗斷書各一紙附卷足稽為主要論據。訊據被告丁○○堅詞否認有何上開過失犯行
    ，辯稱：當時伊在大社路等紅燈，綠燈時伊將自小客車駛入上開交岔路口，是被
    告丙○○○從和平路闖越紅燈撞到伊自小客車方肇致本件車禍，伊沒有過失等語
    。
四、經查：
  (一)汽車行駛至交岔路口，應遵守燈光號誌之指示；於汽車行經無號誌交岔路口，支
    線道車應讓幹線道車先行，道路交通安全規則第一百零二條第一項第一款、第二
    款定有明文。而本件車禍發生係發生在和平路與大社路交岔路口，和平路為之幹
    線道，大社路為支線道，此有上開道路交通事故調查報告表暨現場照片可憑，然
    上開交岔路口既設有行車管制號誌，車輛之行進就應遵守燈光號誌之指示，非謂
    支線道車就應讓幹線道先行。而本件車禍之發生，係因被告丙○○○未注意前方
    路口動態違規闖紅燈致撞及被告丁○○之自小客車，致使被害人林美琴傷重不治
    死亡，如前甲部分所述，被告丁○○駕駛之自小客車既已遵守燈光號誌指示行進
    ，自難謂有支線道車未讓幹線道車之疏失，公訴人以被告丁○○行駛之大社路係
    支線道而認定其未讓幹線道之被告丙○○○先行，就本件車禍之發生即有過失，
    恐係有誤。
  (二)又上開丁字交岔路口東南角值有樹木，駕駛人察看橫向來車之視線會受影響，此
    觀本院卷附現場照片甚明，因而和平路北向車道與大社路西向車道之駕駛人無法
    在相當之距離前即察覺對方來車，只有在極近之距離下才能察覺。而本件車禍係
    發生上開丁字路口處，即大社路西向車道與和平路北向慢車道交岔處，且和平路
    北向慢車道寬四˙六公尺，此有上開道路交通事故調查報告表可憑，而由上開撞
    擊位置觀之，被告丁○○從大社路進入和平路不到四˙六公尺之距離就遭被告丙○○○闖紅燈行駛之重型機車撞擊左後輪，復參以上開丁字路口察看橫向來車視
    線受阻等情，亦難謂被告丁○○有疏未注意被告丙○○○沿和平路駛至而未採取
    閃避等安全措施之過失。
  (三)雖被告丁○○所駕駛之自小車因未經檢驗而被註銷牌照，其駕駛該已被註銷牌照
    之自小客車違反道路交通安全規則之規定，然其僅係違反行政罰，尚難謂此與本
    件車禍之發生有因果關係存在，而遽認被告丁○○此部份之行為係有過失。此外
    ，本院亦查無其他積極證據足認被告有公訴意旨所稱過失致死犯行，既不能證明
    被告犯罪，依法應諭知無罪之判決。
據上論斷，應依刑事訴訟法第二百九十九條第一項前段、第三百零一條第一項，道路
交通管理處罰條例第八十六條第一項，刑法第二百七十六條第一項、第七十四條第一
款，罰金罰鍰提高標準條例第一條前段，判決如主文。
中      華      民      國    九十一    年      七      月     十七     日
                                  臺灣高雄地方法院交通法庭
                                      法  官    廖純卿
右正本證明與原本無異。
如不服本判決，應於判決送達後十日內，向本院提出上訴狀。
                                      書記官    劉企萍
中     華       民      國     九十一    年     七      月   二十三     日
附錄本案論罪科刑法條全文：
中華民國刑法第二百七十六條
因過失致人於死者，處二年以下有期徒刑、拘役或二千元以下罰金。
從事業務之人，因業務上之過失犯前項之罪者，處五年以下有期徒刑或拘役，得併科
三千元以下罰金。
